【裁判字號】    95,易,1170
【裁判日期】    950911
【裁判案由】    背信
【裁判全文】
臺灣高雄地方法院刑事判決              95年度易字第1170號
公  訴  人  臺灣高雄地方法院檢察署檢察官
被      告  甲○○
上列被告因背信案件，經檢察官為緩起訴處分（94年度偵字第
27822 號），因被告未於緩起訴確定後2 個月內履行緩起訴處分
條件，經檢察官撤銷緩起訴處分（95年度撤緩字第232 號），復
經檢察官提起公訴（95年度撤緩偵字第224 號），被告於本院準
備程序進行中，就被訴事實為有罪之陳述，經本院告知簡式審判
程序意旨，並聽取公訴人及被告之意見後，本院合議庭裁定由受
命法官獨任依簡式審判程序審理，判決如下：
    主  文
甲○○意圖為自己不法之所有，而侵占自己持有他人之物，處有
期徒刑月，如易科罰金，以銀元佰元即新台幣玖佰元折算壹
日。緩刑貳年。
    事  實
一、甲○○於民國94年3 月10日受丙○○委託販賣丙○○所有位
    於高雄市○○區○○路7 號5 樓之7 之房屋1 棟，雙方約定
    房屋之買賣價金為新台幣（下同）550,000 元，若甲○○能
    以較高之價格賣出，差價部分均屬於甲○○之仲介費。嗣甲
    ○○覓妥買主呂明偉以620,000 元購買上開房屋（甲○○依
    約得取得70,000元之仲介費），丙○○並與呂明偉簽妥不動
    產買賣契約書，呂明偉陸續交付50,000元、400,000 元予丙
    ○○，詎甲○○於94年4 月8 日向呂明偉收取尾款170,000
    元時，竟基於為自己不法所有之意圖，將所收得應交予丙○
    ○之尾款100,000 元據為己有而侵占入己，未交予丙○○，
    致丙○○受有無法取得價金之損害。
二、案經丙○○訴請台灣高雄地方法院檢察署檢察官偵查起訴。
    理  由
一、按本件被告甲○○所犯係死刑、無期徒刑、最輕本刑為3 年
    以上有期徒刑以外之罪，其於準備程序就前揭被訴事實為有
    罪之陳述，經受命法官告知簡式審判程序之旨，並聽取其與
    公訴人之意見後，本院認無不得或不宜改依簡式審判程序進
    行之處，爰依刑事訴訟法第273 條之1 第1 項、第284 條之
    1 ，裁定本件由受命法官獨任進行簡式審判程序，合先敘明
    。
二、訊據被告甲○○對於上開犯罪事實坦承不諱，且經證人即告
    訴人丙○○於警詢及偵查中證述明確，核與證人呂明偉於警
    詢中證述之情節相符，且有簽收單、和解書各1 份、本票8
    張附卷可稽，是被告自白與事實相符，應堪採為認定被告有
    罪之證據。被告上開犯行，堪以認定，應予依法論科。
三、查被告甲○○行為後，刑法於94年2 月2 日經總統令修正公
    布，於95年7 月1 日施行，而比較新舊法時應就罪刑有關之
    共犯、未遂犯、想像競合犯、牽連犯、連續犯、結合犯，以
    及累犯加重、自首減輕暨其他法定加減原因（如身分加減）
    與加減例等一切情形，綜其全部罪刑之結果而為比較（最高
    法院95年5 月23日刑事庭第8 次會議決議參照）。經查：
  (一)本次修正刑法第335 條第1 項侵占罪法定刑之種類雖未變動
    ，惟罰金刑部分，被告行為時之罰金罰鍰提高標準條例第1
    條前段規定「依法律應處罰金、罰鍰者，就其原定數額得提
    高為2 倍至10倍」及修正前刑法第33條第5 款規定「主刑之
    種類如下：五、罰金：1 元以上」，該罪之罰金刑為銀元1
    元以上、銀元1,000 元以下，若換算為新臺幣為新臺幣30
    元以上、30,000元以下。依修正後刑法施行法增訂第1 條之
    1 規定，「中華民國94年1 月7 日刑法修正施行後，刑法分
    則編所定罰金之貨幣單位為新臺幣。94年1 月7 日刑法修正
    時，刑法分則編未修正之條文定有罰金者，自94年1 月7 日
    刑法修正施行後，就其所定數額提高為30倍。但72年6 月26
    日至94年1 月7 日新增或修正之條文，就其所定數額提高為
    3 倍」，及刑法第33條第5 款修正為「主刑之種類如下：
    五、罰金：新臺幣1 千元以上，以百元計算之」之規定，而
    刑法第335 條自72年6 月26日後迄未修正，是依修正後之刑
    法第335 條第1 項背信罪所得科處之罰金刑為新臺幣1,000
    元以上、新臺幣30,000元以下。比較新舊法，應以被告行為
    時之刑法較有利於被告。
  (二)被告於行為時之刑法第41條第1 項前段原規定：「犯最重本
    刑為5 年以下有期徒刑以下之刑之罪，而受6 個月以下有期
    徒刑或拘役之宣告，因身體、教育、職業、家庭之關係或其
    他正當事由，執行顯有困難者，得以1 元以上3 元以下折算
    一日，易科罰金。」，被告行為時之易科罰金折算標準，業
    據修正前罰金罰鍰提高標準條例第2 條前段規定，就其原定
    數額提高為100 倍折算1 日，則本件行為人行為時之易科罰
    金折算標準，應以銀元300 元折算1 日，經折算為新臺幣後
    ，應以新臺幣900 元折算為1 日。惟95年7 月1 日施行之刑
    法第41條第1 項前段則規定：「犯最重本刑為5 年以下有期
    徒刑以下之刑之罪，而受6 個月以下有期徒刑或拘役之宣告
    者，得以新臺幣1,000 元、2,000 元或3,000 元折算1 日，
    易科罰金。」，比較修正前後之易科罰金折算標準，以95年
    7 月1 日修正公布施行前之規定，較有利於被告，則應依刑
    法第2 條第1 項前段，適用修正前刑法第41條第1 項前段規
    定，定其折算標準。
  (三)綜其全部罪刑比較之結果，依刑法第2 條第1 項從舊從輕原
    則之規定，以舊法之規定有利於被告，自應適用修正前之刑
    法處斷。
四、核被告甲○○所為，係犯刑法第335 條第1 項之侵占罪。公
    訴意旨認被告係犯第342 條第1 項背信罪，惟按，「刑法上
    之背信罪，為一般的違背任務之犯罪，如果其違背任務係圖
    為自己不法之所有，已達於竊盜或侵占之程度，縱另有以舊
    抵新之彌縫行為、仍應從竊盜或侵占罪處斷，不能援用背信
    之法條相繩」，此有最高法院51年台上字第58號判例可資參
    照，而被告係基於為告訴人丙○○出售房屋而持有價金之尾
    款，已如前述，是應論以侵占罪，此部分公訴意旨容有未洽
    ，爰依法變更起訴法條。爰審酌被告因一時貪念而為本件犯
    行，造成告訴人之損害，實屬不該，惟念及被告犯後坦承犯
    行，且已與告訴人和解，告訴人並於本院審理時當庭表示不
    欲追究等一切情狀，量處如主文所示之刑，並諭知易科罰金
    之折算標準，以資懲儆。末查被告素行良好，前未曾受有期
    徒刑之宣告，已如前述，且犯後坦承犯行，於本院審理中頗
    有悔意，其因一時短於思慮，致罹刑典，經此刑之宣告後，
    當知所警惕，信無再犯之虞，本院認所宣告之刑以暫不執行
    為適當，併諭知緩刑2 年，以啟自新。至被告犯罪在新法施
    行前，裁判在新法施行後，依最高法院95年5 月23日刑事庭
    第8 次會議決議見解，逕依新法第74條第1 項第1 款之規定
    宣告緩刑，無庸比較，附此敘明。
據上論斷，應依刑事訴訟法第273 條之1 第1 項、第284 條之1
、第299 條第1 項前段、第300 條，刑法第2 條第1 項前段、第
74 條 第1 項第1 款、修正前刑法第335 條第1 項、第41條第1
項前段，罰金罰鍰提高標準條例第1 條前段、修正前罰金罰鍰提
高標準條例第2 條，現行法規所定貨幣單位折算新臺幣條例第2
條，判決如主文。
本案經檢察官乙○○到庭執行職務。
中    華    民    國    95    年    9     月    11    日
                  鳳山刑事第1 庭      法  官  林芳華
以上正本證明與原本無異。
如不服本判決，應於判決送達後10日內，向本院提出上訴狀。
中    華    民    國    95    年    9     月    11    日
                                      書記官  黃靖媛
附錄本案論罪科刑法條
刑法第335條
意圖為自己或第三人不法之所有，而侵占自己持有他人之物者，
處5 年以下有期徒刑、拘役或科或併科1,000 元以下罰金。


司法院資訊處製作；財團法人民間司法改革基金會備份。
